---
title: "Лабораторная работа №1. Осциллятор без трения."
author: "Юрченков Иван Александрович"
date: "01.09.2020 0:38:01"
output: 
  html_document: 
    toc: yes
    fig_width: 8
    fig_height: 8
    fig_caption: yes
    number_sections: yes
    keep_md: yes
    df_print: tibble
    highlight: kate
  pdf_document: 
    toc: yes
    fig_width: 8
    fig_height: 8
    fig_caption: yes
    number_sections: yes
    latex_engine: xelatex
    keep_tex: yes
    highlight: tango
---



```{r libs setup, warning=FALSE, message=FALSE}
#install.packages("plotly")
#install.packages("plot3D")
#install.packages("deSolve")

library(plotly)
library(plot3D)
library(deSolve)
```


# Гармонический маятник без трения

## Численное моделирование динамики гармонического маятника без трения

Произведем решение системы на базе численного метода Рунге-Кутты

\[\frac{dx}{dt} = p\]
\[\frac{dp}{dt} = -\omega^2 * x\]

```{r, warning=FALSE, message=FALSE}
K <- 300
m <- 20
x0 <- pi/5
V0 <- 0

Harm_pendulum_cons <- function(t, y, parms) {
  dx <- y[2]
  dp <- -parms[1]^2 * y[1]
  list(c(dx,dp))
}

yini <- c(x = x0, p = V0)
times = seq(0, 10, by = 0.01)
x_p_t <- deSolve::ode(times = times, y = yini, func = Harm_pendulum_cons, parms = sqrt(K/m))

```



```{r plot fig1, warning=F, message=F}
plot(x = x_p_t[, "time"], 
     y = x_p_t[, "p"], 
     type = "l", 
     col = "blue", 
     lwd = 1,
     main = "График динамики положения осциллятора и его скорости во времени",
     ylab = "Положение x(t), Скорость p(t)",
     xlab = "Время, t")
lines(x = x_p_t[, "time"],
      y = x_p_t[, "x"],
      col = "orange",
      lwd = 1)
legend(x = 0, y = max(x_p_t[, "p"]), 
       legend = c("p(t)", "x(t)"), 
       col = c("blue", "orange"), 
       lty = c(1, 1))
abline(h = c(max(x_p_t[, "x"]), 
             min(x_p_t[, "x"]),
             max(x_p_t[, "p"]), 
             min(x_p_t[, "p"])), 
       lty = c(2, 2, 2, 2))

```


```{r plotly fig1, warning=F, message=F}
plotly::plot_ly() %>% 
  plotly::add_lines(x = x_p_t[, "time"], 
                    y = x_p_t[, "p"],
                    name = "p(t)") %>% 
  plotly::add_lines(x = x_p_t[,"time"], 
                    y = x_p_t[,"x"],
                    name = "x(t)") %>% 
  plotly::layout(
    title = "График динамики положения x(t), и скорости p(t) осциллятора",
    scene = list(
      xaxis = list(title = "time"),
      yaxis = list(title = "x(t), p(t)")
  ))
```

```{r plot fig2, message=F, warning=F}
plot(x = x_p_t[, "x"], 
     y = x_p_t[, "p"],
     type = "l",
     lwd = 1,
     col = "blue",
     main = "Фазовый портрет p(x)",
     ylab = "Скорость p(t)",
     xlab = "Координата x(t)",
     asp = 1)
abline(h = c(max(x_p_t[, "p"]), min(x_p_t[, "p"])),
       v = c(max(x_p_t[, "x"]), min(x_p_t[, "x"])),
       lty = c(2, 2, 2, 2), 
       col = c(rep("blue", 2), rep("orange", 2)))

```

```{r plotly fig2, message=F, warning=F}
plotly::plot_ly() %>% 
  plotly::add_paths(x = x_p_t[, "x"], 
                    y = x_p_t[, "p"], 
                    name = "p(x)") %>%  
  plotly::layout(
    title = "Фазовый портрет динамики p(x)",
    scene = list(
      xaxis = list(title = "time"),
      yaxis = list(title = "x(t), p(t)")))

```

## Полная энергия системы

```{r energy1, warning=F, message=F}
x <- seq(-10, 10, length.out = 200)
y <- x

E <- function(x,y) {K/m * x^2 / 2 + y^2 / 2}
z <- outer(x, y, E)

E2 <- function(x,y) {x^2 / 2 + y^2 / 2}
z2 <- outer(x, y, E2)
```


```{r energyplot, warning=F, message=F}
persp(x = x, y = y, z = z, 
      theta = 25, phi = 20, 
      col = "pink", 
      xlab = "x(t)",
      ylab = "p(t)",
      zlab = "K/m * p^2 / 2 + x^2 / 2",
      axes = T, nticks = 10, ticktype = "detailed",
      main = "График полной энергии системы")

plot3D::contour2D(x = x, y = y, z = z, main = "Контурный график энергии")
```

```{r energyplot2, warning=F, message=F}
persp(x = x, y = y, z = z2, 
      theta = 25, phi = 20, 
      col = "pink", 
      xlab = "x(t)",
      ylab = "p(t)",
      zlab = "p^2 / 2 + x^2 / 2", 
      axes = T, nticks = 10, ticktype = "detailed",
      main = "График полной энергии системы с единичной частотой")

plot3D::contour2D(x = x, y = y, z = z2, main = "Контурный график энергии")
```
```{r energyplot plotly 1, message=F, warning=F}
plotly::plot_ly(x = x,
                y = y,
                z = ~z) %>% 
  plotly::add_surface(
    contours = list(
      z = list(
      show = TRUE,
      usecolormap = TRUE,
      highlightcolor = "#0000ff",
      project = list(z = TRUE)
      )
    )
  ) %>% 
  plotly::layout(
    scene = list(
      xaxis = list(title = "x(t)"),
      yaxis = list(title = "p(t)"),
      zaxis = list(title = "omega^2 * x^2 / 2 + p^2 / 2")),
    title = "График энергии гармонического осциллятора без трения")
```

```{r}
plotly::plot_ly(x = x,
                y = y,
                z = ~z2) %>% 
  plotly::add_surface(
    contours = list(
      z = list(
      show = TRUE,
      usecolormap = TRUE,
      highlightcolor = "#0000ff",
      project = list(z = TRUE)
      )
    )
  ) %>% 
  plotly::layout(
    scene = list(
      xaxis = list(title = "x(t)"),
      yaxis = list(title = "p(t)"),
      zaxis = list(title = "x^2 / 2 + p^2 / 2")),
    title = "График энергии гармонического осциллятора без трения")
```

# Ангармонический осциллятор без трения


\[\frac{dx}{dt} = p\]
\[\frac{dp}{dt} = -\omega^2 * sin(x)\]


## Численное решение динамической системы

## Полная энергия динамической системы

# Гармонический осциллятор с трением

Изначальный вид динамической системы
\[m \frac{d^2x}{dt^2} + \alpha\frac{dx}{dt} + \beta x = 0\]

Приведем уравнение выше к уравнению вида:
\[\frac{d^2x}{dt^2} + 2\delta\frac{dx}{dt} + x = 0\]

Или произведя замену $\frac{dx}{dt} = p$ получим:
\[\frac{dx}{dt} = p\]
\[\frac{dp}{dt} = -2\delta p - x\]


# Ангармончиеский осциллятор с трением

\[\frac{d^2x}{dt^2} + 2\delta\frac{dx}{dt} + {\omega_0}^2sin(x) = 0\]

Или произведя замену $\frac{dx}{dt} = p$ получим:
\[\frac{dx}{dt} = p\]
\[\frac{dp}{dt} = -2\delta p - {\omega_0}^2sin(x)\]


# Модельная задача консервативной системы

```{r}
a <- 1
b <- -2
x <- seq(-10, 10, length.out = 100)
y <- x
E <- function(x, y) {-b * cos(y) + a * cos(x)}
V <- function(x, y) {a * b * cos(x) * sin(y)}

E_xy <- outer(x, y, E)
V_xy <- outer(x, y, V)
```

```{r}
plotly::plot_ly(x = x,
                y = y,
                z = ~E_xy) %>% 
  plotly::add_surface(
    contours = list(
      z = list(
      show = TRUE,
      usecolormap = TRUE,
      highlightcolor = "#0000ff",
      project = list(z = TRUE)
      )
    )
  )
```

```{r}
fig2 <- plotly::plot_ly() %>% 
  plotly::add_contour(x = x, 
              y = y, 
              z = ~E_xy)
  
fig2
```


```{r}
fig3 <- plotly::plot_ly(x = x,
                        y = y, 
                        z = ~V_xy) %>% 
  plotly::add_surface(
    contours = list(
      z = list(
      show = TRUE,
      usecolormap = TRUE,
      highlightcolor = "#0000ff",
      project = list(z = TRUE)
      )
    )
  )
fig3
```


```{r}
fig4 <- plotly::plot_ly() %>% 
  plotly::add_contour(x = x, 
              y = y, 
              z = ~V_xy)
fig4
```



